臺灣臺北地方法院刑事裁定
111年度聲判字第211號
聲  請  人  林宜萱
代  理  人  陳振瑋律師
            游淑君律師
            陳若宜律師
被      告  吳瑜  


上列聲請人因告訴被告違反個人資料保護法等案件，不服臺灣高
等檢察署檢察長於中華民國111年7月26日111年上聲議字第6112
號駁回再議之處分（原不起訴處分案號：臺灣臺北地方檢察署11
0年度偵字第29403號），聲請交付審判，本院裁定如下：
    主  文
聲請駁回。
    理  由
一、按告訴人不服上級法院檢察署檢察長或檢察總長認再議為無
    理由而駁回之處分者，得於接受處分書後10日內委任律師提
    出理由狀，向該管第一審法院聲請交付審判；法院認交付審
    判之聲請不合法或無理由者，應駁回之，刑事訴訟法第258
    條之1第1項、第258條之3第2項前段分別定有明文。經查，
    聲請人即告訴人林宜萱（下稱聲請人）以被告吳瑜分別涉犯
    加重誹謗、非公務機關非法利用個人資料、毀損罪嫌，向臺
    灣臺北地方檢察署檢察官提出告訴，經該署檢察官偵查後，
    認被告犯罪嫌疑不足，而於民國111年5月17日以110年度偵
    字第29403號為不起訴處分後，聲請人不服聲請再議，經臺
    灣高等檢察署檢察長認再議為無理由，而於111年7月26日以
    111年上聲議字第6112號處分書駁回再議，經聲請人於111年
    8月4日收受前開臺灣高等檢察署處分書後，於111年8月12日
    委任律師具狀向本院聲請交付審判等情，有不起訴處分書、
    駁回再議之處分書、送達證書及刑事交付審判聲請狀等件在
    卷可稽，復經本院調閱上開卷宗核閱無誤，是本件聲請交付
    審判之程序合於首揭法條之規定，先予敘明。
二、告訴及聲請交付審判意旨
(一)告訴意旨略以：被告吳瑜係香格里拉大樓社區（址新北市○○
    區○○路00號，下稱香格里拉社區）之主任委員，聲請人林宜
    萱係前揭社區住戶，被告竟分別為下列行為：
　  ⒈被告與告訴人間因社區管理費發生爭執，竟意圖散布於眾
      而基於加重誹謗之犯意，於110年5月10日至同年月12日間
      某時，寄送含香格里拉公寓大廈管理委員會110年5月10日
      函文、建物登記第二類謄本之信件予同社區住戶俞禮亮，
      指摘聲請人稱：110年4月29日貴住戶請求將管理費轉予法
      務部行政執行署，本會已知悉並感謝貴住戶，李莫華承受
      64萬、林宜萱承受112萬債務責任分攤，承貴住户加入代
      償第三人之分攤，惟林宜萱欠債房屋已遭查封，目前遭法
      務部行政執行署處分追債中…等不實文字，足以生損害於
      聲請人之名譽及社會評價，因認被告涉犯刑法第310條第2
      項加重誹謗罪嫌。
　  ⒉被告復基於違反個人資料保護法之犯意，於110年6月24日
      前某時許，寄送含建物登記第二類謄本之信件予案外人張
      育彬供其閱覽，足生損害於聲請人，因認被告涉犯個人資
      料保護法第41條、第20條之非公務機關非法利用個人資料
      罪嫌。
　　⒊被告又基於毀損他人財物之犯意，於110年6月29日15時許
      在聲請人住所（詳卷）外對大門貓眼部位潑灑狗屎、狗尿
　　　，致令大門腐蝕不堪用，因認被告涉犯刑法第354條之毀
      損罪嫌。
(二)聲請交付審判意旨：詳如附件刑事交付審判聲請狀所載。
三、按法院於審查交付審判之聲請有無理由時，得為必要之調查
    ，惟其調查範圍，應以偵查中曾發現之證據為限，不可就聲
    請人新提出之證據再為調查，亦不可蒐集偵查卷以外之證據
    。除認為不起訴處分書所載理由違背經驗法則、論理法則或
    其他證據法則，否則，不宜率予裁定交付審判（法院辦理刑
    事訴訟案件應行注意事項第134項參照）。況案件一經法院
    裁定交付審判，即如同檢察官提起公訴般，使案件進入審判
    程序，則法院裁定交付審判之前提，必須偵查卷內所存證據
    已達刑事訴訟法第251條第1項所謂「足認被告有犯罪嫌疑」
    程度，亦即案件已經跨越起訴門檻，檢察官未行起訴情形下
    而言。縱法院事後審查交付審判案件，對於檢察官所認定事
    實或有不同判斷，但如該案件仍須另行蒐證偵查始能判斷應
    否交付審判者，因交付審判審查制度並無如同再議救濟制度
    得為發回原檢察官續行偵查之設計，法院仍應依同法第258
    條之3第2項前段規定，以聲請無理由裁定駁回。
四、次按犯罪事實應依證據認定之，無證據不得認定犯罪事實，
    刑事訴訟法第154條第2項定有明文。又認定不利於被告之事
    實，須依積極證據，苟積極證據不足為不利於被告事實之認
    定時，即應為有利於被告之認定，更不必有何有利之證據；
    事實之認定，應憑證據，如未能發現相當之證據，或證據不
    足以證明，自不能以推測或擬制之方法，以為裁判之基礎；
    而認定犯罪事實所憑之證據，雖不以直接證據為限，間接證
    據亦包括在內，然而無論直接或間接證據，其為訴訟上之證
    明，須於通常一般之人均不致有所懷疑，而得確信其為真實
    之程度者，始得據為有罪之認定，倘其證明尚未達到此一程
    度，而有合理之懷疑存在時，事實審法院復已就其心證上理
    由予以闡述，敘明其如何無從為有罪之確信，因而為無罪之
    判決，尚不得任意指為違法（最高法院30年上字第816號、4
    0年台上字第86號、76年台上字第4986號判例要旨參照）。
五、訊據被告堅詞否認有何加重誹謗、非公務機關非法利用個人
    資料、毀損犯行，辯稱：前揭(一)部分基於社區公共利益及
    社區的收入說明而寄件經俞禮亮，未寄予其他人，其上文字
    是我依經調查的事實所寫，俞禮亮之後在聲請人成立的LINE
    群組內公布前揭文件，不是管委會授意的；前揭(二)、(三)
    部分非我所為，我沒有寄信給張育彬，也沒有潑灑狗尿等語
    。
六、經查：
(一)加重誹謗罪嫌部分：
    觀諸卷附香格里拉社區管委會寄予聲請人之前揭存證信函、
    法務部行政執行署臺北分署執行命令、聲請人所有建物登記
    第二類謄本等文件內容，足見聲請人積欠香格里拉社區管理
    費，及其所有房屋現遭查封登記等情，此有存證信函、法務
    部行政執行署臺北分署109年12月17日北執酉108年消防罰執
    字第00000000號執行命令、建物登記第二類謄本可稽，是以
    被告辯稱基於相當理由確信其於前揭信件所載文字為真實，
    並非出於臆測之無端妄言，與明知為不實事項仍惡意攻訐之
    情形不同。參以被告供稱：聲請人欠繳管理費，經管委會向
    地政事所申請建物謄本，得悉聲請人欠債被查封房子一節，
    嗣收到法務部行政執行署公文，內容為俞禮亮、聲請人要把
    社區管理費繳給法務部行政執行署，故管委會才寄信給俞禮
    亮，是為提醒他不繳管理費可能財產遭查封等語（見偵卷第
    57頁反面），核與被告辯稱前揭言論非以損害聲請人名譽為
    目的相符，縱令涉及個人認知並敘及意見、評論，仍與刑法
    誹謗罪之構成要件有間，是難遽令被告擔負該罪責。
(二)個人資料保護法罪嫌部分：
    聲請人固指述前詞，並有證人張育彬證稱：因我哥哥有潔癖
    而將上開信件信封上的地址撕掉，我收到信件時，信封上就
    沒有寫寄件人；我曾去聲請人住家施工，在社區管委會有登
    記並影印身分證，所以我認為可能是被告寄的等語（見偵卷
    第11-12、137頁），惟鑒於前揭信封上並無寄件人之記載，
    此有照片可稽，尚難徒憑告訴人指述及證人前揭推論，逕認
    被告曾寄送前揭信件一節，自屬犯罪不能證明。
(三)毀棄損壞罪嫌部分：
    聲請人固指稱：我住的樓層只有我跟被告養狗，且我們之間
    有官司，我懷疑家門口被潑灑狗尿與被告有關等語，並提出
    照片（見偵卷第15頁）佐證。惟查，聲請人既僅憑前情推論
    係由被告所為，並無親自或他人目睹、監視錄影畫面佐證，
    自屬不能證明被告犯罪。況按刑法毀損罪所謂毀棄係指銷毀
    滅除、拋棄，使物之效用全部喪失，損壞係指損傷破壞物體
    ，使其效用全部或一部喪失之意，致令不堪用則指以毀棄、
    損壞以外之其他方法，雖未毀損原物，但其物之效用喪失者
    。縱聲請人之住處大門貓眼有所污損，亦難證明門扉或貓眼
    之效用全部或一部喪失或致令其不堪用，核與毀損罪之構成
    要件未合，亦屬犯罪不能證明。
七、綜上所述，本案並無積極證據足以證明被告確有聲請人所指
    述之加重誹謗、非法利用個人資料、毀損等犯行，聲請人雖
    執前詞，而向本院聲請交付審判，惟原不起訴處分書及駁回
    再議處分書，已就聲請人所指予以斟酌，詳加論述所憑證據
    及其認定之理由，且所載證據取捨及事實認定之理由，尚無
    違背經驗法則及論理法則之情事，是原檢察官及臺灣高等法
    院檢察署檢察長以被告犯罪嫌疑不足，分別予以不起訴處分
    及駁回再議聲請，經核均無違誤之處，聲請人仍執前詞指摘
    原處分不當，聲請裁定交付審判，洵無理由，應予駁回。
八、據上論斷，應依刑事訴訟法第258條之3第2項前段，裁定如
    主文。
中　　華　　民　　國　　111 　年　　10　　月　　27　　日
                  刑事第九庭  審判長法　官  王筱寧
                                    法　官  陳苑文
                                    法  官  張谷瑛
上正本證明與原本無異。
本裁定不得抗告。
                                    書記官  黃詠嘉
中　　華　　民　　國　　111 　年　　10　　月　　28　　日